---
title: "Presentación Displex"
output:
  pdf_document: default
html_notebook: default
html_document:
  df_print: paged
word_document: default
always_allow_html: yes
---
*Store this file in the same directory where your data is stored
# Carga de librerías
```{r message = FALSE, warning = FALSE}
library(tidyverse)
library(displex)
```
# Carga de datos
```{r}
data <- read.displex("datos.txt")
data %>% head()
```

# Modelo de disponibilidad
```{r}
disponibilidad <- build.lopezstrass.availability(data)
disponibilidad %>% head()
```

## Centros de interés
### Centro de interés: 01
```{r eval=FALSE}
disponibilidad %>% 
  filter(centers=="01") %>% 
  arrange(-availability)
```

```{r}
disponibilidad %>% 
  filter(centers=="01") %>% 
  arrange(-availability) %>% 
  ggplot(aes(x=order, y=availability)) + geom_line() +
  xlab("Sucesión de palabras") + ylab("Disponibilidad")
```

### Centro de interés: 02
```{r eval=FALSE}
disponibilidad %>% 
  filter(centers=="02") %>% 
  arrange(-availability)
```

```{r}
disponibilidad %>% 
  filter(centers=="02") %>% 
  arrange(-availability) %>% 
  ggplot(aes(x=order, y=availability)) + geom_line() +
  xlab("Sucesión de palabras") + ylab("Disponibilidad")
```

### Centro de interés: 03
```{r eval=FALSE}
disponibilidad %>% 
  filter(centers=="03") %>% 
  arrange(-availability)
```

```{r}
disponibilidad %>% 
  filter(centers=="03") %>% 
  arrange(-availability) %>% 
  ggplot(aes(x=order, y=availability)) + geom_line() +
  xlab("Sucesión de palabras") + ylab("Disponibilidad")
```

### Centro de interés: 04
```{r eval=FALSE}
disponibilidad %>% 
  filter(centers=="04") %>% 
  arrange(-availability)
```

```{r}
disponibilidad %>% 
  filter(centers=="04") %>% 
  arrange(-availability) %>% 
  ggplot(aes(x=order, y=availability)) + geom_line() +
  xlab("Sucesión de palabras") + ylab("Disponibilidad")
```

### Centro de interés: 05
```{r eval=FALSE}
disponibilidad %>% 
  filter(centers=="05") %>% 
  arrange(-availability)
```

```{r}
disponibilidad %>% 
  filter(centers=="05") %>% 
  arrange(-availability) %>% 
  ggplot(aes(x=order, y=availability)) + geom_line() +
  xlab("Sucesión de palabras") + ylab("Disponibilidad")
```

### Centro de interés: 06
```{r eval=FALSE}
disponibilidad %>% 
  filter(centers=="06") %>% 
  arrange(-availability)
```

```{r}
disponibilidad %>% 
  filter(centers=="06") %>% 
  arrange(-availability) %>% 
  ggplot(aes(x=order, y=availability)) + geom_line() +
  xlab("Sucesión de palabras") + ylab("Disponibilidad")
```

### Centro de interés: 07
```{r eval=FALSE}
disponibilidad %>% 
  filter(centers=="07") %>% 
  arrange(-availability)
```

```{r}
disponibilidad %>% 
  filter(centers=="07") %>% 
  arrange(-availability) %>% 
  ggplot(aes(x=order, y=availability)) + geom_line() +
  xlab("Sucesión de palabras") + ylab("Disponibilidad")
```

### Centro de interés: 08
```{r eval=FALSE}
disponibilidad %>% 
  filter(centers=="08") %>% 
  arrange(-availability)
```

```{r}
disponibilidad %>% 
  filter(centers=="08") %>% 
  arrange(-availability) %>% 
  ggplot(aes(x=order, y=availability)) + geom_line() +
  xlab("Sucesión de palabras") + ylab("Disponibilidad")
```

### Centro de interés: 09
```{r eval=FALSE}
disponibilidad %>% 
  filter(centers=="09") %>% 
  arrange(-availability)
```

```{r}
disponibilidad %>% 
  filter(centers=="09") %>% 
  arrange(-availability) %>% 
  ggplot(aes(x=order, y=availability)) + geom_line() +
  xlab("Sucesión de palabras") + ylab("Disponibilidad")
```

### Centro de interés: 10
```{r eval=FALSE}
disponibilidad %>% 
  filter(centers=="10") %>% 
  arrange(-availability)
```

```{r}
disponibilidad %>% 
  filter(centers=="10") %>% 
  arrange(-availability) %>% 
  ggplot(aes(x=order, y=availability)) + geom_line() +
  xlab("Sucesión de palabras") + ylab("Disponibilidad")
```

### Centro de interés: 11
```{r eval=FALSE}
disponibilidad %>% 
  filter(centers=="11") %>% 
  arrange(-availability)
```

```{r}
disponibilidad %>% 
  filter(centers=="11") %>% 
  arrange(-availability) %>% 
  ggplot(aes(x=order, y=availability)) + geom_line() +
  xlab("Sucesión de palabras") + ylab("Disponibilidad")
```

### Centro de interés: 12
```{r eval=FALSE}
disponibilidad %>% 
  filter(centers=="12") %>% 
  arrange(-availability)
```

```{r}
disponibilidad %>% 
  filter(centers=="12") %>% 
  arrange(-availability) %>% 
  ggplot(aes(x=order, y=availability)) + geom_line() +
  xlab("Sucesión de palabras") + ylab("Disponibilidad")
```

### Centro de interés: 13
```{r eval=FALSE}
disponibilidad %>% 
  filter(centers=="13") %>% 
  arrange(-availability)
```

```{r}
disponibilidad %>% 
  filter(centers=="13") %>% 
  arrange(-availability) %>% 
  ggplot(aes(x=order, y=availability)) + geom_line() +
  xlab("Sucesión de palabras") + ylab("Disponibilidad")
```

### Centro de interés: 14
```{r eval=FALSE}
disponibilidad %>% 
  filter(centers=="14") %>% 
  arrange(-availability)
```

```{r}
disponibilidad %>% 
  filter(centers=="14") %>% 
  arrange(-availability) %>% 
  ggplot(aes(x=order, y=availability)) + geom_line() +
  xlab("Sucesión de palabras") + ylab("Disponibilidad")
```

### Centro de interés: 15
```{r eval=FALSE}
disponibilidad %>% 
  filter(centers=="15") %>% 
  arrange(-availability)
```

```{r}
disponibilidad %>% 
  filter(centers=="15") %>% 
  arrange(-availability) %>% 
  ggplot(aes(x=order, y=availability)) + geom_line() +
  xlab("Sucesión de palabras") + ylab("Disponibilidad")
```

### Centro de interés: 16
```{r eval=FALSE}
disponibilidad %>% 
  filter(centers=="16") %>% 
  arrange(-availability)
```

```{r}
disponibilidad %>% 
  filter(centers=="16") %>% 
  arrange(-availability) %>% 
  ggplot(aes(x=order, y=availability)) + geom_line() +
  xlab("Sucesión de palabras") + ylab("Disponibilidad")
```

### Centro de interés: 17
```{r eval=FALSE}
disponibilidad %>% 
  filter(centers=="17") %>% 
  arrange(-availability)
```

```{r}
disponibilidad %>% 
  filter(centers=="17") %>% 
  arrange(-availability) %>% 
  ggplot(aes(x=order, y=availability)) + geom_line() +
  xlab("Sucesión de palabras") + ylab("Disponibilidad")
```

### Centro de interés: 18
```{r eval=FALSE}
disponibilidad %>% 
  filter(centers=="18") %>% 
  arrange(-availability)
```

```{r}
disponibilidad %>% 
  filter(centers=="18") %>% 
  arrange(-availability) %>% 
  ggplot(aes(x=order, y=availability)) + geom_line() +
  xlab("Sucesión de palabras") + ylab("Disponibilidad")
```

### Centro de interés: 19
```{r eval=FALSE}
disponibilidad %>% 
  filter(centers=="19") %>% 
  arrange(-availability)
```

```{r}
disponibilidad %>% 
  filter(centers=="19") %>% 
  arrange(-availability) %>% 
  ggplot(aes(x=order, y=availability)) + geom_line() +
  xlab("Sucesión de palabras") + ylab("Disponibilidad")
```

### Centro de interés: 20
```{r eval=FALSE}
disponibilidad %>% 
  filter(centers=="20") %>% 
  arrange(-availability)
```

```{r}
disponibilidad %>% 
  filter(centers=="20") %>% 
  arrange(-availability) %>% 
  ggplot(aes(x=order, y=availability)) + geom_line() +
  xlab("Sucesión de palabras") + ylab("Disponibilidad")
```

## Visión general de los centros de interés
```{r}
disponibilidad %>%
  arrange(-availability) %>% 
  ggplot(aes(x=order,y=availability)) + geom_line() + facet_wrap(~centers)  +
  xlab("Secuencia de palabras (por grado descendente de compatibilidad)") + 
  ylab("Disponibilidad")
```

# Grupos de compatiblidad
```{r}
levels <- classify.availability.levels(disponibilidad)
```

## Centros de interés
### Centro de interés: 01
```{r eval=FALSE}
levels %>% 
   arrange(-availability) %>%
   select(-order)
```
 
```{r}
levels %>%
  filter(centers=="01") %>% 
  mutate(level=factor(level)) %>% 
  arrange(-availability) %>% 
  ggplot(aes(x=order,y=availability,color=level)) + geom_line() +
  xlab("Posición del término en el centro de interés") +
  ylab("Disponibilidad")
```

```{r}
clasificacion <- build.availability.levels(levels)
```
```{r}
clasificacion %>%
  filter(levels> 0) %>%
  filter(centers=="01") %>% 
```
```{r eval=FALSE}
clasificacion %>% 
  filter(levels == 0) %>%
  filter(centers=="01") %>% 
```
### Centro de interés: 02
```{r eval=FALSE}
levels %>% 
   arrange(-availability) %>%
   select(-order)
```
 
```{r}
levels %>%
  filter(centers=="02") %>% 
  mutate(level=factor(level)) %>% 
  arrange(-availability) %>% 
  ggplot(aes(x=order,y=availability,color=level)) + geom_line() +
  xlab("Posición del término en el centro de interés") +
  ylab("Disponibilidad")
```

```{r}
clasificacion <- build.availability.levels(levels)
```
```{r}
clasificacion %>%
  filter(levels> 0) %>%
  filter(centers=="02") %>% 
```
```{r eval=FALSE}
clasificacion %>% 
  filter(levels == 0) %>%
  filter(centers=="02") %>% 
```
### Centro de interés: 03
```{r eval=FALSE}
levels %>% 
   arrange(-availability) %>%
   select(-order)
```
 
```{r}
levels %>%
  filter(centers=="03") %>% 
  mutate(level=factor(level)) %>% 
  arrange(-availability) %>% 
  ggplot(aes(x=order,y=availability,color=level)) + geom_line() +
  xlab("Posición del término en el centro de interés") +
  ylab("Disponibilidad")
```

```{r}
clasificacion <- build.availability.levels(levels)
```
```{r}
clasificacion %>%
  filter(levels> 0) %>%
  filter(centers=="03") %>% 
```
```{r eval=FALSE}
clasificacion %>% 
  filter(levels == 0) %>%
  filter(centers=="03") %>% 
```
### Centro de interés: 04
```{r eval=FALSE}
levels %>% 
   arrange(-availability) %>%
   select(-order)
```
 
```{r}
levels %>%
  filter(centers=="04") %>% 
  mutate(level=factor(level)) %>% 
  arrange(-availability) %>% 
  ggplot(aes(x=order,y=availability,color=level)) + geom_line() +
  xlab("Posición del término en el centro de interés") +
  ylab("Disponibilidad")
```

```{r}
clasificacion <- build.availability.levels(levels)
```
```{r}
clasificacion %>%
  filter(levels> 0) %>%
  filter(centers=="04") %>% 
```
```{r eval=FALSE}
clasificacion %>% 
  filter(levels == 0) %>%
  filter(centers=="04") %>% 
```
### Centro de interés: 05
```{r eval=FALSE}
levels %>% 
   arrange(-availability) %>%
   select(-order)
```
 
```{r}
levels %>%
  filter(centers=="05") %>% 
  mutate(level=factor(level)) %>% 
  arrange(-availability) %>% 
  ggplot(aes(x=order,y=availability,color=level)) + geom_line() +
  xlab("Posición del término en el centro de interés") +
  ylab("Disponibilidad")
```

```{r}
clasificacion <- build.availability.levels(levels)
```
```{r}
clasificacion %>%
  filter(levels> 0) %>%
  filter(centers=="05") %>% 
```
```{r eval=FALSE}
clasificacion %>% 
  filter(levels == 0) %>%
  filter(centers=="05") %>% 
```
### Centro de interés: 06
```{r eval=FALSE}
levels %>% 
   arrange(-availability) %>%
   select(-order)
```
 
```{r}
levels %>%
  filter(centers=="06") %>% 
  mutate(level=factor(level)) %>% 
  arrange(-availability) %>% 
  ggplot(aes(x=order,y=availability,color=level)) + geom_line() +
  xlab("Posición del término en el centro de interés") +
  ylab("Disponibilidad")
```

```{r}
clasificacion <- build.availability.levels(levels)
```
```{r}
clasificacion %>%
  filter(levels> 0) %>%
  filter(centers=="06") %>% 
```
```{r eval=FALSE}
clasificacion %>% 
  filter(levels == 0) %>%
  filter(centers=="06") %>% 
```
### Centro de interés: 07
```{r eval=FALSE}
levels %>% 
   arrange(-availability) %>%
   select(-order)
```
 
```{r}
levels %>%
  filter(centers=="07") %>% 
  mutate(level=factor(level)) %>% 
  arrange(-availability) %>% 
  ggplot(aes(x=order,y=availability,color=level)) + geom_line() +
  xlab("Posición del término en el centro de interés") +
  ylab("Disponibilidad")
```

```{r}
clasificacion <- build.availability.levels(levels)
```
```{r}
clasificacion %>%
  filter(levels> 0) %>%
  filter(centers=="07") %>% 
```
```{r eval=FALSE}
clasificacion %>% 
  filter(levels == 0) %>%
  filter(centers=="07") %>% 
```
### Centro de interés: 08
```{r eval=FALSE}
levels %>% 
   arrange(-availability) %>%
   select(-order)
```
 
```{r}
levels %>%
  filter(centers=="08") %>% 
  mutate(level=factor(level)) %>% 
  arrange(-availability) %>% 
  ggplot(aes(x=order,y=availability,color=level)) + geom_line() +
  xlab("Posición del término en el centro de interés") +
  ylab("Disponibilidad")
```

```{r}
clasificacion <- build.availability.levels(levels)
```
```{r}
clasificacion %>%
  filter(levels> 0) %>%
  filter(centers=="08") %>% 
```
```{r eval=FALSE}
clasificacion %>% 
  filter(levels == 0) %>%
  filter(centers=="08") %>% 
```
### Centro de interés: 09
```{r eval=FALSE}
levels %>% 
   arrange(-availability) %>%
   select(-order)
```
 
```{r}
levels %>%
  filter(centers=="09") %>% 
  mutate(level=factor(level)) %>% 
  arrange(-availability) %>% 
  ggplot(aes(x=order,y=availability,color=level)) + geom_line() +
  xlab("Posición del término en el centro de interés") +
  ylab("Disponibilidad")
```

```{r}
clasificacion <- build.availability.levels(levels)
```
```{r}
clasificacion %>%
  filter(levels> 0) %>%
  filter(centers=="09") %>% 
```
```{r eval=FALSE}
clasificacion %>% 
  filter(levels == 0) %>%
  filter(centers=="09") %>% 
```
### Centro de interés: 10
```{r eval=FALSE}
levels %>% 
   arrange(-availability) %>%
   select(-order)
```
 
```{r}
levels %>%
  filter(centers=="10") %>% 
  mutate(level=factor(level)) %>% 
  arrange(-availability) %>% 
  ggplot(aes(x=order,y=availability,color=level)) + geom_line() +
  xlab("Posición del término en el centro de interés") +
  ylab("Disponibilidad")
```

```{r}
clasificacion <- build.availability.levels(levels)
```
```{r}
clasificacion %>%
  filter(levels> 0) %>%
  filter(centers=="10") %>% 
```
```{r eval=FALSE}
clasificacion %>% 
  filter(levels == 0) %>%
  filter(centers=="10") %>% 
```
### Centro de interés: 11
```{r eval=FALSE}
levels %>% 
   arrange(-availability) %>%
   select(-order)
```
 
```{r}
levels %>%
  filter(centers=="11") %>% 
  mutate(level=factor(level)) %>% 
  arrange(-availability) %>% 
  ggplot(aes(x=order,y=availability,color=level)) + geom_line() +
  xlab("Posición del término en el centro de interés") +
  ylab("Disponibilidad")
```

```{r}
clasificacion <- build.availability.levels(levels)
```
```{r}
clasificacion %>%
  filter(levels> 0) %>%
  filter(centers=="11") %>% 
```
```{r eval=FALSE}
clasificacion %>% 
  filter(levels == 0) %>%
  filter(centers=="11") %>% 
```
### Centro de interés: 12
```{r eval=FALSE}
levels %>% 
   arrange(-availability) %>%
   select(-order)
```
 
```{r}
levels %>%
  filter(centers=="12") %>% 
  mutate(level=factor(level)) %>% 
  arrange(-availability) %>% 
  ggplot(aes(x=order,y=availability,color=level)) + geom_line() +
  xlab("Posición del término en el centro de interés") +
  ylab("Disponibilidad")
```

```{r}
clasificacion <- build.availability.levels(levels)
```
```{r}
clasificacion %>%
  filter(levels> 0) %>%
  filter(centers=="12") %>% 
```
```{r eval=FALSE}
clasificacion %>% 
  filter(levels == 0) %>%
  filter(centers=="12") %>% 
```
### Centro de interés: 13
```{r eval=FALSE}
levels %>% 
   arrange(-availability) %>%
   select(-order)
```
 
```{r}
levels %>%
  filter(centers=="13") %>% 
  mutate(level=factor(level)) %>% 
  arrange(-availability) %>% 
  ggplot(aes(x=order,y=availability,color=level)) + geom_line() +
  xlab("Posición del término en el centro de interés") +
  ylab("Disponibilidad")
```

```{r}
clasificacion <- build.availability.levels(levels)
```
```{r}
clasificacion %>%
  filter(levels> 0) %>%
  filter(centers=="13") %>% 
```
```{r eval=FALSE}
clasificacion %>% 
  filter(levels == 0) %>%
  filter(centers=="13") %>% 
```
### Centro de interés: 14
```{r eval=FALSE}
levels %>% 
   arrange(-availability) %>%
   select(-order)
```
 
```{r}
levels %>%
  filter(centers=="14") %>% 
  mutate(level=factor(level)) %>% 
  arrange(-availability) %>% 
  ggplot(aes(x=order,y=availability,color=level)) + geom_line() +
  xlab("Posición del término en el centro de interés") +
  ylab("Disponibilidad")
```

```{r}
clasificacion <- build.availability.levels(levels)
```
```{r}
clasificacion %>%
  filter(levels> 0) %>%
  filter(centers=="14") %>% 
```
```{r eval=FALSE}
clasificacion %>% 
  filter(levels == 0) %>%
  filter(centers=="14") %>% 
```
### Centro de interés: 15
```{r eval=FALSE}
levels %>% 
   arrange(-availability) %>%
   select(-order)
```
 
```{r}
levels %>%
  filter(centers=="15") %>% 
  mutate(level=factor(level)) %>% 
  arrange(-availability) %>% 
  ggplot(aes(x=order,y=availability,color=level)) + geom_line() +
  xlab("Posición del término en el centro de interés") +
  ylab("Disponibilidad")
```

```{r}
clasificacion <- build.availability.levels(levels)
```
```{r}
clasificacion %>%
  filter(levels> 0) %>%
  filter(centers=="15") %>% 
```
```{r eval=FALSE}
clasificacion %>% 
  filter(levels == 0) %>%
  filter(centers=="15") %>% 
```
### Centro de interés: 16
```{r eval=FALSE}
levels %>% 
   arrange(-availability) %>%
   select(-order)
```
 
```{r}
levels %>%
  filter(centers=="16") %>% 
  mutate(level=factor(level)) %>% 
  arrange(-availability) %>% 
  ggplot(aes(x=order,y=availability,color=level)) + geom_line() +
  xlab("Posición del término en el centro de interés") +
  ylab("Disponibilidad")
```

```{r}
clasificacion <- build.availability.levels(levels)
```
```{r}
clasificacion %>%
  filter(levels> 0) %>%
  filter(centers=="16") %>% 
```
```{r eval=FALSE}
clasificacion %>% 
  filter(levels == 0) %>%
  filter(centers=="16") %>% 
```
### Centro de interés: 17
```{r eval=FALSE}
levels %>% 
   arrange(-availability) %>%
   select(-order)
```
 
```{r}
levels %>%
  filter(centers=="17") %>% 
  mutate(level=factor(level)) %>% 
  arrange(-availability) %>% 
  ggplot(aes(x=order,y=availability,color=level)) + geom_line() +
  xlab("Posición del término en el centro de interés") +
  ylab("Disponibilidad")
```

```{r}
clasificacion <- build.availability.levels(levels)
```
```{r}
clasificacion %>%
  filter(levels> 0) %>%
  filter(centers=="17") %>% 
```
```{r eval=FALSE}
clasificacion %>% 
  filter(levels == 0) %>%
  filter(centers=="17") %>% 
```
### Centro de interés: 18
```{r eval=FALSE}
levels %>% 
   arrange(-availability) %>%
   select(-order)
```
 
```{r}
levels %>%
  filter(centers=="18") %>% 
  mutate(level=factor(level)) %>% 
  arrange(-availability) %>% 
  ggplot(aes(x=order,y=availability,color=level)) + geom_line() +
  xlab("Posición del término en el centro de interés") +
  ylab("Disponibilidad")
```

```{r}
clasificacion <- build.availability.levels(levels)
```
```{r}
clasificacion %>%
  filter(levels> 0) %>%
  filter(centers=="18") %>% 
```
```{r eval=FALSE}
clasificacion %>% 
  filter(levels == 0) %>%
  filter(centers=="18") %>% 
```
### Centro de interés: 19
```{r eval=FALSE}
levels %>% 
   arrange(-availability) %>%
   select(-order)
```
 
```{r}
levels %>%
  filter(centers=="19") %>% 
  mutate(level=factor(level)) %>% 
  arrange(-availability) %>% 
  ggplot(aes(x=order,y=availability,color=level)) + geom_line() +
  xlab("Posición del término en el centro de interés") +
  ylab("Disponibilidad")
```

```{r}
clasificacion <- build.availability.levels(levels)
```
```{r}
clasificacion %>%
  filter(levels> 0) %>%
  filter(centers=="19") %>% 
```
```{r eval=FALSE}
clasificacion %>% 
  filter(levels == 0) %>%
  filter(centers=="19") %>% 
```
### Centro de interés: 20
```{r eval=FALSE}
levels %>% 
   arrange(-availability) %>%
   select(-order)
```
 
```{r}
levels %>%
  filter(centers=="20") %>% 
  mutate(level=factor(level)) %>% 
  arrange(-availability) %>% 
  ggplot(aes(x=order,y=availability,color=level)) + geom_line() +
  xlab("Posición del término en el centro de interés") +
  ylab("Disponibilidad")
```

```{r}
clasificacion <- build.availability.levels(levels)
```
```{r}
clasificacion %>%
  filter(levels> 0) %>%
  filter(centers=="20") %>% 
```
```{r eval=FALSE}
clasificacion %>% 
  filter(levels == 0) %>%
  filter(centers=="20") %>% 
```
